【裁判字號】    88,訴,729
【裁判日期】    890113
【裁判案由】    給付貨款
【裁判全文】
臺灣屏東地方法院民事判決  八十八年度訴字第七二九號
    原      告  健忠機械工業有限公司
    法定代理人  甲○○
    被      告  乙○○
右當事人間請求給付貨款事件，本院判決如左：
    主    文
被告應給付原告新台幣柒拾參萬參仟柒佰元，及自民國八十八年九月五日起至清償日
止，按週年利率百分之五計算之利息。
訴訟費用由被告負擔。
    事    實
甲、原告方面：
一、聲明：求為判決
    被告應給付原告新台幣（下同）七十三萬三千七百元，及自起訴狀繕本送達翌日
    （即民國八十八年九月五日）起至清償日止，按週年利率百分之五計算之利息。
二、陳述：
（一）緣被告於八十四年初，向原告訂購四組機械產品，金額共計一百十萬四千元，
      被告於原告交貨後，先後陸續償還三十萬元（以六紙第三人簽發之支票支付）
       、五萬一千三百元（發票日八十五年八月三十一日）、一萬九千元（發票日
      八十六年十月三十一日）之貨款計三十七萬零三百元，尚有七十三萬三千七百
      元未付，原告持續向被告請求，惟被告均藉詞推託，爰依買賣之法律關係，請
      求被告給付如訴之聲明所示之金額、利息。
（二）被告雖曾簽發華南銀行屏東分行之支票三紙，交付原告為貨款之給付，惟第一
      紙八十四年三月三十一日屆期之支票，被告即以週轉不靈無法支付為由，要求
      原告暫勿提示，並將該紙支票寄還以換發其他支票，因原告在豐原，被告住屏
      東，為免舟車勞頓，原告遂於豐原郵局第十一支局以掛號將該紙支票寄予被告
      ，此即該紙支票未為提示之原由；詎料其他二紙分別為八十四年四月三十日、
      五月三十一日屆期之支票經提示後亦均遭退票，被告又以同樣理由央求原告將
      支票寄回，原告因對被告充分信任，且不忍其票信受損，故皆於退票當日以掛
      號將支票寄還被告，而被告亦信誓旦旦，待其經濟情況好轉，必定付款。今被
      告竟答辯係以現金換取上開三紙支票，依常理而言，被告既已一再退票，可知
      其付款能力不佳，而上述三紙支票金額共計八十三萬二千元，被告竟謂係以現
      金支付，實為瞞天大謊，懇請鈞院命被告提出提領該筆鉅款之證明。
（三）被告於無償收回三紙支票後，即一再以經濟情況未好轉，要求延期付款，原告
      亦無可奈何，然未免被告存心賴帳，仍不時向被告催討，被告乃於八十六年十
      月間交付一紙由第三人簽發，並由被告背書之支票（發票日八十六年十月三十
      一日、帳號：六○五九二－四號、票號0000000、金額一萬九千元），
      以表付款之誠意。依民法第一百二十九條之規定，時效因承認而中斷，被告既
      於八十六年十月承認系爭債務，時效自然因此中斷而重行起算，被告自不得主
      張時效消滅。綜上所述，被告一面答辯其於八十四年以現金清償全部債務，卻
      又先後於八十五年八月、八十六年十月以交付支票面額分別為五萬一千三百元
      及一萬九千元，承認其對原告尚有債務，說辭前後不一，皆為掩飾其從未付款
      之託辭；又兩造自本件買賣後迄今，均沒有再有生意往來。
三、證據：提出估價單暨收款明細一件、支票三紙暨退票理由單二件、存款代收票據
    記錄簿一件為證。
乙、被告方面：
一、聲明：求為判決駁回原告之訴。
二、陳述：
    被告於八十四年初至八十四年三月初，雖曾向原告陸續訂購四組機械產品，總計
    一百十萬四千元，並於交貨後給付部分貨款計三十七萬零三百元，其餘貨款由被
    告簽發華南銀行屏東分行面額分別為二十三萬二千元（八十四年三月三十一日）
    、三十萬元（八十四年四月三十日）、三十萬元（八十四年五月三十一日）支票
    三紙，交付原告為貨款之給付。上開三紙支票屆期提示雖因存款不足退票，惟原
    告於支票補票期日內提該三紙支票至被告住處交換現金，另由被告將上開支票向
    銀行補票，否則原告豈會將支票交付原告，被告已給付全部貨款，十分明確，又
    縱被告未給付貨款，然依民法第一百二十七條第八款之規定，原告之請求權因二
    年間不行使而消滅。
三、證據：提出還款明細為證，並聲請訊問證人陳鄭金英。
丙、本院依職權向華南商業銀行屏東分行查詢票號：0000000號、八十四年三
    月三十一日、面額二十三萬二千元，票號：0000000號、八十四年四月三
    十日、面額三十萬元，票號：0000000號、八十四年五月三十一日、面額
    三十萬元等三紙支票之退補資料。
    理    由
一、本件原告主張被告於八十四年初，向原告訂購四組機械產品，金額共計一百十萬
    四千元，被告於原告交貨後，先給付三十萬元（以六紙第三人簽發之支票支付）
    ，另又交付三紙面額分別為二十三萬二千元（發票日八十四年三月三十一日）、
    三十萬元（發票日八十四年四月三十日）、三十萬元（發票日八十四年五月三十
    一日）之支票予原告以給付貨款，惟第一紙八十四年三月三十一日屆期之支票，
    被告即以週轉不靈無法支付為由，要求原告暫勿提示，並將該紙支票寄還以換發
    其他支票，原告遂以掛號將該紙支票寄予被告，其他二紙分別為八十四年四月三
    十日、五月三十一日屆期之支票經提示後亦均遭退票，被告又以同樣理由央求原
    告將支票寄回，原告因對被告充分信任，且不忍其票信受損，故皆於退票當日以
    掛號將支票寄還被告；嗣經原告一再催討，被告遂又先後交付面額五萬一千三百
    元（發票日八十五年八月三十一日）、一萬九千元（發票日八十六年十月三十一
    日）之支票以給付貨款，故被告尚欠原告七十三萬三千七百元之貨款未付；又本
    件原告之請求權時效，因被告承認債務而中斷並重行起算，無時效消滅之問題等
    語。而被告則以被告於八十四年初至八十四年三月初，雖曾向原告陸續訂購四組
    機械產品，總計一百十萬四千元，並於交貨後給付部分貨款計三十七萬零三百元
    ，其餘貨款由被告簽發華南銀行屏東分行面額分別為二十三萬二千元（八十四年
    三月三十一日）、三十萬元（八十四年四月三十日）、三十萬元（八十四年五月
    三十一日）支票三紙，交付原告為貨款之給付。上開三紙支票屆期提示雖因存款
    不足退票，惟原告於支票補票期日內提該三紙支票至被告住處交換現金，另由被
    告將上開支票向銀行補票，否則原告豈會將支票交付原告，被告已給付全部貨款
    ，又縱被告未給付貨款，然依民法第一百二十七條第八款之規定，原告之請求權
    因二年間不行使而消滅等語，資為抗辯。
二、本件原告主張被告於八十四年初向其訂購機械產品，貨款總計一百十萬四千元，
    ，被告於原告交貨後，先給付三十萬元（以六紙第三人簽發之支票支付），另又
    交付三紙面額分別為二十三萬二千元（發票日八十四年三月三十一日）、三十萬
    元（發票日八十四年四月三十日）、三十萬元（發票日八十四年五月三十一日）
    之支票予原告以給付貨款，惟該三紙支票因存款不足退票後，均由被告取回，嗣
    被告又先後交付面額五萬一千三百元（發票日八十五年八月三十一日）、一萬九
    千元（發票日八十六年十月三十一日）之支票以給付貨款等情，均為被告所不爭
    執，是原告此部份之主張，應信為真實。至於原告另主張上開三紙支票均於退票
    後由原告寄回予被告，惟被告期間除給付上開所述五萬一千三百元、一萬九千元
    外，其餘尚有七十三萬三千七百元貨款未還等情，則為被告所否認，並以上開三
    紙支票於退票後，均由原告拿至被告住處換回現金，若被告未給付票面額，原告
    豈肯將支票交還被告，被告已無積欠原告貨款云云置辯，並聲請訊問證人陳鄭金
    英為證。查被告抗辯已償還原告貨款云云，無非係以證人即被告之妻陳鄭金英之
    證詞為據，而證人陳鄭金英於本院證稱：我先生開的三張支票退票後，原告拿三
    張支票到我家，然後我拿現金跟原告換回支票，各分三個月，都是每個月退票後
    拿來換的等詞（見本院八十八年十二月二十三日言詞辯論筆錄），雖與被告所述
    一致，然證人乃被告之妻，二人關係親密，證詞難謂無迴護被告之嫌，況目前金
    融作業電腦化，被告大可以電匯方式將款項匯給原告，何須大費周章由原告於每
    月退票後自屏東至台中換回現金，故上開證人之證詞尚非能盡信。次查，本件貨
    款若果真如被告所辯於原告將支票返還時，已經以現金全部清償（上開證人亦同
    此證述），而被告亦自陳自本件買賣後，兩造已無生意往來（見八十八年十二月
    二十三日言詞辯論筆錄），則被告應已無再給付原告貨款之必要，但被告卻於其
    後即八十五年八月三十一日、八十六年十月三十一日，分別以支票支付五萬一千
    三百元、一萬九千元予原告，實有違常情，雖被告改口稱因換回支票當時，還有
    一萬九千元及五萬一千三百元未付，不夠錢還，所以又支付原告該二筆款項（見
    八十八年十二月二十三日言詞辯論筆錄），然其說法前後矛盾，顯無可採信。至
    於被告抗辯若未償還原告現金，原告不可能將支票返還被告部分，經查兩造自七
    十幾年即有生意往來之事實，亦據證人陳鄭金英證述在卷，既然兩造已生意往來
    十多年，則可想見雙方已有一定程度之商誼，則原告所為因信任被告，為免被告
    票信受損，乃將支票寄回被告補票之說法，亦不無可能，故被告此部份之抗辯，
    亦無足採。綜上所述，本件被告既無法證明已償還原告全部貨款之事實，則原告
    所為被告尚欠原告七十三萬三千七百元之貨款未付之主張，應信為實在。
三、至於被告抗辯原告之本件請求權已經二年未行使而時效消滅部分，按消滅時效，
    因承認而中斷；時效中斷者，自中斷之事由終止時，重行起算，民法第一百二十
    九條第一項第二款、第一百三十七條第一項定有明文。本件被告如前所述，既已
    於八十五年八月三十一日給付原告貨款五萬一千三百元、八十六年十月三十一日
    給付原告貨款一萬九千元，則該給付貨款行為應可解為被告已承認原告請求權之
    存在，依前開法條所示，已生消滅時效中斷之情事，故本件原告之請求權時效因
    而自八十六年十月三十一日重行起算，至原告提起本件訴訟即八十八年八月三十
    一日，尚未罹於二年之時效期間，故被告有關時效消滅之抗辯，亦無足採。
四、從而，原告依據買賣之法律關係，請求被告給付原告七十三萬三千七百元，及自
    起訴狀繕本送達翌日（即民國八十八年九月五日）起至清償日止，按週年利率百
    分之五計算之利息，即屬有據，應予准許。
據上論結，本件原告之訴為有理由，依民事訴訟法第七十八條，判決如主文。
中      華      民      國    八十九    年      一      月    十三      日
                                    臺灣屏東地方法院民事第二庭
~B法      官  魏瑞紅
右為正本係照原本作成。
如不服本判決，應於送達後廿日內，向本院提出上訴狀。
~B法院書記官  何祖屏
中      華      民      國    八十九    年      一      月    十四      日


司法院資訊處製作；財團法人民間司法改革基金會備份。
